【裁判字號】    98,交聲,4223
【裁判日期】    981125
【裁判案由】    聲明異議
【裁判全文】
臺灣臺中地方法院交通事件裁定        98年度交聲字第4223號
原處分機關  交通部公路總局臺中區監理所豐原監理站
異  議  人  良程工程有限公司
即受處分人
代  表  人  甲○○
上列異議人即受處分人因違反道路交通管理處罰條例案件，對於
交通部公路總局臺中區監理所豐原監理站中華民國98年10月21日
所為之處分（豐監稽違字第裁63-F00000000號裁決書）聲明異議
，本院裁定如下：
    主    文
原處分撤銷。
良程工程有限公司不罰。
    理    由
一、原處分意旨略以：異議人即受處分人良程工程有限公司（下
    稱受處分人）所有車牌號碼263-UE號自用曳引車，掛附35-E
    E號自用半拖車載運砂石，於民國98年7月31日14時50分許，
    行經苗栗縣銅鑼鄉○○路與苗128線路口時，因有「過磅總
    重50.38公噸，核重35公噸，超重15.38公噸」之超載違規事
    實，經苗栗縣警察局員警以苗縣警交字第F00000000號舉發
    違反道路交通管理事件通知單舉發。本站乃依道路交通管理
    處罰條例第29條之2第1項、第3項規定，於98年10月21日以
    豐監稽違字第裁63-F00000000號裁決書，裁處罰鍰新臺幣（
    下同）42,000元，並記汽車違規紀錄1次等語。
二、聲明異議意旨略以：法院於審理行為人違反道路交通管理處
    罰條例案件，當踐行完畢調查證據之程度後，為事實之認定
    時，如就原處分機關所認定之行為人違規事實仍有合理之訴
    訟上懷疑，此際即應依訴訟上之待證事實「罪證有疑，利於
    被告」之證據法則，作對受處分人有利之認定。本件據以裁
    罰度量衡儀器之合格證書所示之最大秤量僅為30公噸，就超
    過30公噸之載重是否有效而得作為本案裁罰之依據，且得作
    為本案訴訟上之證據資料而有證明力，不無疑問。依原處分
    機關所稱「業者申請檢定時未依衡器標示之最大秤量（80公
    噸）施檢之，改以最大秤量30公噸送檢」，正足以證明度量
    衡儀器就超過30公噸之載重確不得作為本案裁罰之依據。且
    原處分機關所提東興地磅社磅秤校正報告，並稱「該儀器經
    確認為80公噸全電子式地磅，秤量為80公噸，並經該社於98
    年4月17日校正合格（校正中使用之砝碼均經經濟部標準檢
    驗局檢定合格）」，惟依上開東興地磅社校正報告所載器號
    為「NSD11097」號與原處分機關實際秤重之器號NPB20230號
    並不相同，且校正中之法碼檢定合格與據以裁罰之度量衡儀
    器檢定合格尚屬有間，原處分機關所據以裁罰之依據，實有
    違誤，故聲明異議等語。
三、按法院受理交通事件，準用刑事訴訟法之規定，道路交通管
    理處罰條例第89條前段定有明文，是最高法院76年臺上字第
    4986號判例「認定犯罪事實所憑之證據，雖不以直接證據為
    限，間接證據亦包括在內，然而無論直接證據或間接證據，
    其為訴訟上之證明，須於通常一般之人均不致有所懷疑，而
    得確信其為真實之程度者，始得據為有罪之認定，倘其證明
    尚未達到此一程度，而有合理之懷疑存在而無從使事實審法
    院得有罪之確信時，即應由法院為諭知被告無罪之判決」，
    所揭示刑事訴訟法上法院認定事實之最重要原則之一，即認
    定被告有罪，就該有罪事實不能有任何之合理懷疑存在之原
    則於法院審理行為人違反道路交通管理處罰條例案件時，當
    有其適用。易言之，法院於審理行為人違反道路交通管理處
    罰條例案件，當踐行完畢調查證據之程序後，為事實之認定
    時，如就原處分機關所認定之行為人違規之事實仍有合理之
    訴訟上懷疑，此際即應依訴訟上之待證事實「罪證有疑，利
    於被告」之證據法則，作對受處分人有利之認定。
四、經查：
（一）本件受處分人所有車牌號碼263-UE號自用曳引車，於前揭
      時間、地點，因「汽車裝載貨物超過核定之重量（載運總
      重50.38公噸，核重35公噸，超重15.38公噸）」之違規行
      為，經苗栗縣警察局苗栗分局員警當場製單舉發等情，為
      受處分人所不爭執，並有苗縣警交字第F0000000號舉發違
      反道路交通管理事件通知單在卷可稽。又統一精工股份有
      限公司所設之固定地磅，依據卷附經濟部標準檢驗局度量
      衡器檢定合格證書，最大秤量為30,000kg，亦即30公噸，
      檢定日期為98年4月17日，有效期限係至99年4月30日等情
      ，此有經濟部標準檢驗局度量衡器檢定合格證書（檢定合
      格單號碼：C0BC0000000號）1紙在卷可參，由此觀之，該
      地磅經檢定合格所得秤量之最大數值，尚不及本件受處分
      人所有車輛核重之35公噸。
（二）按度量衡專責機關得對法定度量衡器施予檢定；應經檢定
      之法定度量衡器，未經檢定合格，或未依前條規定重新申
      請檢定合格者，不得為計量使用或備置，度量衡法第14條
      、第20條定有明文。又公家機關取締上開超載之違規，所
      依據之地磅儀器，須藉由專業公權力機關之認證，以擔保
      測量值之正確性，及確保人民對於測量值之信服，而地磅
      係屬度量衡器，依上揭之規定，應受主管機關檢定，於檢
      定合格之範圍，方得為計量使用，以確保公務檢測之公正
      與公共安全。雖舉發單位函覆說明：「…業者為省檢定規
      費，申請檢定時未依衡器標示之最大秤量（80公噸）施檢
      之，改以最大秤量30公噸送檢，本局將洽請廠商依地秤實
      際狀況向經濟部標準檢驗局申請檢定；惟該儀器為80公噸
      全電子式地磅，秤量為80公噸，並經該社於98年4月17日
      校正合格（如磅秤校正報告，校正中使用之砝碼均經經濟
      部標準檢驗局檢驗合格），其準確性亦應無庸置疑…」等
      語，然該磅秤校正報告乃東興地磅社所為，並非專業公權
      力機關之認證，尚不足以擔保測量值之正確性。而舉發當
      時實際為受處分人所駕車輛過磅之統一精工股份有限公司
      地磅之固定地磅，依經濟部標準局度量器檢定合格證書所
      載最大秤量僅為30,000公斤即30公噸，準此，本案系爭地
      磅於30,000公斤之檢定合格範圍內，方得予以計量使用，
      惟本案所秤違規車輛263-UE號自用曳引車核准載重量及實
      際秤得重量均已逾越上開最大秤量範圍，一旦超過申請之
      最大秤量，因地磅結構體可能因此改變，其誤差值是否仍
      在法定公差範圍內，即無法確定，亦無法推算出可能之誤
      差值，該秤量超重結果之正確性不無疑義，自難逕以該最
      大秤量僅有30公噸之固定地磅施測結果，作為受處分人違
      規之依據。
五、綜上所述，本件舉發機關以最大秤量與受處分人車輛載運砂
    石秤得之總重量顯不相當之地磅施測，自屬未當；原處分機
    關復據以認定受處分人有違規情事，再依道路交通管理處罰
    條例第29條之2第1項、第3項規定，予以裁罰，即非適法，
    聲明異議為有理由，自應由本院將原處分予以撤銷，並為受
    處分人不罰之諭知。
六、據上論斷，應依道路交通管理處罰條例第87條第2項，道路
    交通案件處理辦法第20條前段，裁定如主文。
中    華    民    國    98    年    11    月    25    日
                        交通法庭  法  官  蔡建興
上正本證明與原本無異。
如不服本裁定，應於送達後5日內，向本院提出抗告狀。
                                  書記官  黃英寬
中    華    民    國    98    年    11    月    25    日


司法院資訊處製作；財團法人民間司法改革基金會備份。
